臺灣高等法院刑事判決　　　　　　　　　　　　九十一年度上更(二)字第九四號
　　上　訴　人
　　即　被　告　乙○○　男四十.
　　指定辯護人　本院甲○辯護人　周君穎
右上訴人因偽造貨幣等案件，不服臺灣板橋地方法院八十八年度訴字第三四五號，中
華民國八十八年三月十九日第一審判決（起訴案號：臺灣板橋地方法院檢察署八十七
年度偵字第一六八三六、一七二七五、一八一九二號）提起上訴，判決後，經最高法
院第二次發回更審，本院判決如左：
    主  文
原判決關於乙○○部分撤銷。
乙○○連續行使偽造之通用紙幣，處有期徒刑參年貳月；扣案偽造之仟元面額通用紙
幣參佰張沒收。
    事  實
一、緣蕭憲鐘明知真實姓名不詳綽號「漢民兄」成年男子所交付之仟元通用紙幣均係
    偽鈔，仍意圖供行使之用，基於收集偽造通用紙幣之概括犯意，先於八十七年七
    月中旬，在臺中市○○○○街不詳處所，以新臺幣（下同）六萬元代價，向上開
    綽號「漢民兄」成年男子，購得仟元偽造通用紙幣二百張，嗣於八十七年七月底
    ，在臺北縣三重市○○路與自強路口，向上開綽號「漢民兄」成年男子，以九萬
    元代價，購得仟元偽造通用紙幣三百張，及於八十七年八月十日，在臺北縣三重
    市○○路與自強路口，再向該向真實姓名不詳綽號「漢民兄」成年男子，以六千
    元購得二十張之仟元偽造通用紙幣，而收集偽造通用紙幣，並明知其所購得之上
    開千元鈔均係偽鈔，仍意圖供行使之用，以其所有行動電話二支，連續於如附表
    一編號一所示時間、地點，以每三張仟元偽鈔代價一千元之方式，交付予亦明知
    係仟元偽鈔之陳志榮，於附表一編號二至六所示時間、地點，以每三張仟元偽鈔
    代價一千元之方式，交付予亦明知係仟元偽鈔之乙○○，數量分如附表一犯罪態
    樣欄所示金額之仟元面額偽造通用紙幣（蕭憲鐘、陳志榮部分業經判決確定）。
二、乙○○於如附表一編號二至六之時間取得如附表一編號二至六犯罪態樣欄所示數
    目之仟元偽鈔後，即基於行使偽造通用紙幣（起訴書誤繕為行使偽造貨幣之犯意
    ）之概括犯意，利用其分別於中國信託商業銀行（以下簡稱中國信託銀行）開立
    之0000000000000號帳戶及上海商業儲蓄銀行（以下簡稱上海銀行
    ）00000000000000號帳戶，以自動存款機無法辨識偽鈔之缺點，
    先後於如附表二編號一至九所示時間、地點，將前開其所取得之仟元偽鈔與真鈔
    相混方式，存入中國信託商業銀行及上海商業銀行存款機，轉入其在上開銀行之
    帳戶內（存款金額詳如附表二編號一至九所示犯罪態樣欄所示），隨即於八十七
    年八月三日中國信託銀行三重分行跨行提領二萬元，及於該銀行花蓮分行跨行轉
    帳八萬八千元匯入其新竹區中小企業銀行蘆洲分行支票存款帳號一二七四帳戶（
    戶名即乙○○）。
三、嗣於八十七年八月十日十時許，乙○○在台北縣三重市○○路○段忠孝郵局為台
    北市憲兵隊查獲，並扣得乙○○所有之中國信託銀行及上海商業銀行存摺各一本
    、該二銀行之金融卡各一張、中國時報八十七年七月六日第四十六版報紙一張。
    並依乙○○所供其偽鈔來源，循線於同年月十日二十二時許，在台北縣新莊市○
    ○路與幸福路口查獲蕭憲鐘。
四、案經中國信託銀行訴由台北市憲兵隊移送（蕭憲鐘部分）及台灣板橋地方法院檢
    察署檢察官自動檢舉偵查起訴（乙○○、陳志榮部分）。
    理  由
一、右揭事實，業據被告乙○○於憲兵隊調查、偵查中及本院審理時均坦承不諱，被
    告乙○○及陳志榮對於交易次數及數量部分所為之供述，雖與被告蕭憲鐘之供述
    或有不符，惟查同案被告蕭憲鐘究分幾次向漢民兄之男子購得多少張偽鈔？其購
    得總數如何？究分幾次各賣多少數量予被告乙○○及陳志榮一情，被告蕭憲鐘先
    於第一次警訊中供稱：共計向漢民兄之男子購買三次，分別於七月中旬於台中市
    ○○路十九街以現金六萬元購得二百張千元偽鈔；第二次係於七月底於新莊市○
    ○路及幸福路口旁之停車收費亭以現金九萬元購得三百張；最後一次係於八月十
    日二十時於三重市○○路○○路口以六千元購得二十張偽鈔云云（見蕭憲鐘偵查
    卷第九頁反面）。第二次警訊中亦供稱：與乙○○前後共交易四、五次，第一次
    係於七月中旬於思源路一二六號之海釣場交易六十張千元偽鈔，之後交易地點均
    改至思源路、幸福路交岔口之停車收費亭，最近一次於八月初交易二百張，期間
    另交易二次各為一百二十張，時間已不復記憶，總共約交易五百張偽鈔予蔡員云
    云。第三次警訊時則供稱：伊前後共分三次向漢民兄買假鈔，交易金額共五十二
    萬元假鈔，第一次是在七月中旬向漢民兄調二十萬偽鈔，‧‧第二次在七月底又
    調三十萬偽鈔，其中賣給陳志榮二十萬元，乙○○十萬元，‧‧第三次是在八月
    十日二十時左右與漢民兄在三重市○○路○○路口見面，向其拿二萬元偽鈔，欲
    再賣給蔡員，但在二十一時左右就被逮捕云云（同上偵查卷第九十頁反面）。第
    四次警訊時則稱：六月底左右，漢民兄交二張偽鈔予伊，隔天伊即將二張偽鈔分
    別交予蔡、陳二人，並向其各收取五百元現金，之後蔡要伊跟上手拿一百萬元偽
    鈔，之後伊即與漢民兄聯絡，講好以十五萬元現金換五十萬元偽鈔，並隨即於台
    中大墩十九街附近交款云云（同上偵查卷第七五頁反面至第七六頁）。嗣於偵訊
    中則供稱：自八十七年七月中旬開始販賣偽鈔，共賣五百二十張千元鈔出去，前
    面五百張都賣給乙○○，蔡與伊共交易四、五次，偽鈔係向台中漢民兄買，共向
    他買三次，第一次買二百張、第二次買三百張，分別在台中大墩十九街、新莊思
    源路、及三重的三和路及自強路口云云（同上偵查卷第二三頁反面）。再於原審
    中則稱：偽鈔是向漢民兄買的，用三萬元代價買面額十萬元的偽鈔，總共買一次
    ，總共買五十萬，用十五萬的代價買五十萬的偽鈔，在台中市○○路與大墩十九
    街的路口，均千元鈔，約在八十七年六月底或七月初買的，詳細日期忘記了。總
    共只買一次。乙○○是陸陸續續向伊買的云云（同上偵查卷第五四頁反面、五五
    頁）。嗣再於本院審理時供稱：詳細張數伊沒有印象。當時乙○○要多少，就向
    伊說多少，伊再向對方拿。‧‧伊共向台中漢民兄買偽鈔二次，詳細數量忘記了
    。在偵查說第一次買二百張、第二次買三百張，當時訊問筆錄時間比較近，所以
    記的比較清楚，應該實在云云。經核被告上開供述，對於其向漢民兄購買偽鈔之
    次數及數量雖或有不同，惟其於第一、二次警訊及偵訊中均供稱係向漢民兄購買
    偽鈔三次，第一次購得二百張、第二次購得三百張、第三次購得二十張云云，按
    因該三次供述，被告蕭憲鐘對於向漢民兄購買偽鈔之時間、花費金額及所購得之
    張數均有詳細描述，且三次供述均相吻合，並無瑕疵，是應以該三次之供述較為
    可採。再被告蕭憲鐘雖於第三次警訊以後均反供稱係購買一次云云，惟對於購買
    之時間則記憶不清。況因警訊及偵訊之時間距案發時間較接近，是被告蕭憲鐘之
    記憶應較為清晰，基於「案重初供」原則，應以被告蕭憲鐘該前三次之相同供述
    較為可採。此外，復有中國信託銀行襄理馬紀忠於憲兵隊調查時之證述（見乙○
    ○偵查卷第六頁）、存款機錄影帶照片影本四張、交易紀錄影本九紙、乙○○中
    國信託銀行個人基本資料查詢表、上海商業儲蓄銀行函各一份，及扣案乙○○所
    有之中國信託銀行及上海商業銀行存摺各一份、該二銀行之金融卡各一張、中國
    時報八十七年七月六日第四十六版報紙一張可為佐證，被告犯行堪以認定。
二、有關同案被告蕭憲鐘賣予陳志榮及被告乙○○偽鈔之數量及次數究係若干，蕭憲
    鐘供稱與被告乙○○前後共交易四、五次，而被告乙○○則供稱共交易五次，二
    者供述交易之次數雖大致相同，惟對於交易之總數，被告乙○○雖供稱雙方共交
    易六百張（含賣予陳志榮之三百張），然被告蕭憲鐘於本院審理之前始終供稱僅
    交易五百張（不含查獲當日扣案之二十二張），如上所述，被告蕭憲鐘向綽號「
    漢民兄」之不詳姓名成年男子所購買之偽鈔數量既未達六百張，而其既另行賣給
    陳志榮，則其賣給乙○○之偽鈔數量衡情應不致於多達六百張，則應以蕭憲鐘之
    供述較為可採，依「罪疑利益歸被告原則」，應認被告蕭憲鐘與乙○○交易之偽
    鈔數量確僅有五百張。至台北市憲兵隊所扣案之偽鈔數量雖共有五百四十七張（
    超過被告蕭憲鐘向綽號漢民兄之不詳姓名成年男子所購買之數量），且經中央銀
    行之中央印製廠鑑定結果，該批偽鈔均以四色網點印刷方式偽造，惟因該批偽鈔
    均扣押自中國信託商業銀行（見蕭憲鐘偵查卷第一○三至第一○五頁），並非起
    獲自被告蕭憲鐘身上，雖其製造方式均屬相同，惟顯難依此即認該等偽鈔均係被
    告蕭憲鐘所存入，而與本案相關。
三、核被告乙○○所為，係犯刑法第一百九十六條第一項之行使偽造通用紙幣既遂罪
    ，及同條第三項之行使偽造通用紙幣未遂罪。其先後多次行使偽造通用紙幣犯行
    ，時間緊接，構成要件相同，顯係基於概括犯意為之，均為連續犯，應依刑法第
    五十六條論以行使偽造通用紙幣既遂罪一罪，並依法加重其刑。
四、原審予以論罪科刑，固非無見，惟查原判決認被告蕭憲鐘於八十七年七月中旬
    及七月底，分別向綽號漢民兄男子購得千元偽造通用紙幣二百張及三百張，則蕭
    憲鐘在八月二日之前，應僅係購得上開偽鈔共五百張，原判決附表一記載陳志榮
    於同年七月三十日，乙○○於同年八月一日及二日，各向蕭憲鐘購得上開偽鈔三
    百張，即共六百張，顯有違誤；原判決未於理由欄說明其憑以認定被告乙○○
    基於概括犯意而為詐欺之依據及理由，亦有未合；另被告乙○○向蕭憲鐘價購
    偽造之千元偽鈔後，利用銀行自動存款機無法辨識偽鈔之缺點，以偽鈔、真鈔相
    混之方式，存入自動存款機，而轉入渠等各自帳戶之內，是其收集偽鈔之後應係
    冒充真鈔行使，所犯應為刑法第一百九十六條第一項前段之行使偽造紙幣罪，原
    審認被告將該偽鈔存入自動存款機係意圖供行使之用而交付之，其所為認定，顯
    屬有違；被告乙○○對其每次以真鈔及偽鈔相混之方式存入銀行存款機之總數
    雖可確認，惟對該每次存入之偽鈔張數則均無一明確之供述，是並無法僅依銀行
    自存款機內查獲之偽鈔數量，即認均係被告乙○○所存入，原審依此於附表二中
    所認定之偽鈔張數，亦有違誤。按刑法第一百九十六條第一項之行使偽造通用
    紙幣之既遂罪，與同條第三項之未遂罪，其區別以行使是否已達使用之目的為斷
    ，其行使如已達使用之目的者為既遂，未達使用之目的者為未遂。本件被告所為
    如附表二中編號一、二及編號五犯罪態樣，被告係以真鈔及偽鈔相混方式，分別
    共存入中國信託銀行蘆洲分行三萬元，偽鈔詳細數目不詳，而其中一筆一萬一千
    元存款並未成功轉入其銀行之存款帳戶內，而如附表二中編號五犯罪態樣，被告
    係以真鈔及偽鈔相混方式，存入中國信託銀行板新分行四萬四千元，其中仟元偽
    鈔數目不詳，惟存款全數並未成功轉入其銀行之存款帳戶內，關於存款並未成功
    轉入其銀行之存款帳戶內部分，既未轉帳成功，顯無法達成使用之目的，依上揭
    意旨，自應論以行使偽造通用紙幣之未遂罪。原判決未經查明詳載存款並未成功
    轉入其銀行之存款帳戶內部分，而未辯明並論列行使偽造通用紙幣之未遂罪，亦
    有未當。上訴意旨雖均未指摘及此，惟原判決既有可議，應由本院予以撤銷改判
    。爰審酌被告乙○○素行、犯罪動機、目的、手段、所收集或交付偽造紙幣之數
    量及對金融秩序所生危害甚鉅，犯罪之後坦承不諱，態度良好等一切情狀，量處
    如主文第二項所示之刑，以示警懲。
五、被告乙○○向蕭憲鐘所購得之仟元偽造通用紙幣三百張，應依刑法第二百條規定
    宣告沒收。
六、公訴人另指被告乙○○將上開所取得之仟元偽鈔，存入上開銀行之存款機內，並
    利用跨行提款之提款機而將其所存入之金額提領一空或跨行轉帳之行為，除觸犯
    刑法第一百九十六條第一項前段之行使偽造通用紙幣罪外，尚均另涉犯同法第三
    百三十九條之二第一項之罪嫌云云。然按行使偽造紙幣，本含有詐欺性質，苟其
    行使之偽幣，在形式上與真幣相同，足以使一般人誤認為真幣而矇混使用者，即
    屬行使偽造紙幣而不應以詐欺罪論擬，最高法院二十九年度上字第一六四八號判
    例著有明文。是被告乙○○僅成立行使偽造之通用紙幣罪，不另構成同法第三百
    三十九條之二第一項之罪。惟因公訴人認該部分與前開乙○○已論罪科刑部分有
    牽連犯之裁判上一罪關係，本院就該部分爰不另諭知無罪判決，併予敘明。
據上論斷，應依刑事訴訟法第三百六十九條第一項前段、第三百六十四條、第二百九
十九條第一項前段，刑法第五十六條、第一百九十六條第一項前段、第二百條，罰金
罰鍰提高標準條例第一條前段，判決如主文。
本案經檢察官蔡瑞宗到庭執行職務。
中      華      民      國    九十一    年     十二     月     十二     日
                              臺灣高等法院刑事第十七庭
                                  審判長法  官  陳  正  雄
                                        法  官  許  宗  和
                                        法  官  許  錦  印
右正本證明與原本無異。
如不服本判決應於收受送達後十日內向本院提出上訴書狀，其未敘述上訴之理由者並
得於提起上訴後十日內向本院補提理由書（均須按他造當事人之人數附繕本）。
                                        書記官  楊  妙  恩
中      華      民      國    九十一    年     十二    月      十七     日
附錄本判決論罪科刑法條：
刑法第一百九十六條：
行使偽造、變造之通用貨幣、紙幣、銀行券或意圖供行使之用而收集或交付於人者，
處三年以上十年以下有期徒刑，得併科五千元以下罰金。
收受後方知為偽造、變造之通用貨幣、紙幣、銀行券，而仍行使或意圖供行使之用而
交付於人者，處五百元以下罰金。
第一項之未遂犯罰之。
附表一：（蕭憲鐘販賣偽造仟元通用紙幣情形）
┌──┬──────┬──────┬──────────────────┐
│編號│時        間│地        點│    犯    罪    態    樣            │
├──┼──────┼──────┼──────────────────┤
│ 一 │八十七年七月│台北縣新莊市│陳志榮以不詳代價，向蕭憲鐘購得面額共│
│    │三十日下午四│思源路、幸福│計二十萬元之仟元偽鈔二百張          │
│    │時許        │路口停車收費│                                    │
│    │            │亭          │          │
├──┼──────┼──────┼──────────────────┤
│ 二 │八十七年八月│台北縣新莊市│乙○○以二萬元代價，向蕭憲鐘購得面額│
│    │一日中午    │思源路省立醫│共計六萬元之仟元偽鈔六十張          │
│    │            │院對面海釣場│                                    │
├──┼──────┼──────┼──────────────────┤
│ 三 │八十七年八月│同右        │同右                                │
│    │一日下午    │            │                                    │
├──┼──────┼──────┼──────────────────┤
│ 四 │八十七年八月│同右        │同右                                │
│    │二日下午某時│            │                                    │
├──┼──────┼──────┼──────────────────┤
│ 五 │八十七年八月│台北縣新莊市│同右                                │
│    │二日下午某時│思源路、幸福│                                    │
│    │            │路口停車收費│                                    │
│    │            │亭          │                                    │
├──┼──────┼──────┼──────────────────┤
│ 六 │八十七年八月│同右        │同右                                │
│    │二日下午某時│            │                                    │
└──┴──────┴──────┴──────────────────┘
附表二：（乙○○將偽造仟元通用紙幣存入存款機情形）
┌──┬──────┬──────┬──────────────────┐
│編號│時        間│地        點│    犯    罪    態    樣            │
├──┼──────┼──────┼──────────────────┤
│ 一 │八十七年八月│中國信託銀行│編號一及編號二該兩次，以真鈔及偽鈔相│
│    │二日零時二十│蘆洲分行    │混方式，共存入三萬元（偽鈔詳細數目不│
│    │分至三十分  │            │詳，其中一筆一萬一千元存款並未成功轉│
├──┼──────┼──────┤入其銀行之存款帳戶內而行使未遂。    │
│ 二 │八十七年八月│同右        │                                    │
│    │二日十二時四│            │                                    │
│    │十五分至四十│            │                                    │
│    │六分        │            │                                    │
├──┼──────┼──────┼──────────────────┤
│ 三 │八十七年八月│中國信託銀行│編號三及編號四該兩次，以真鈔及偽鈔相│
│    │二日零時四十│三重分行    │混方式，共存入九萬五千元，其中仟元偽│
│    │八分至一時四│            │鈔數目不詳。                        │
│    │分          │            │                                    │
├──┼──────┼──────┤                                    │
│ 四 │八十七年八月│同右        │                                    │
│    │二日十二時二│            │                                    │
│    │分至時十三時│            │                                    │
│    │十四分      │            │                                  │
├──┼──────┼──────┼──────────────────┤
│ 五 │八十七年八月│中國信託銀行│該次以真鈔及偽鈔相混方式，存入四萬四│
│    │二日十六時四│板新分行    │千元，其中仟元偽鈔數目不詳，惟存款全│
│    │十五分      │            │成功轉入其銀行之存款帳戶內而行使未遂│
│    │            │            │。                                  │
├──┼──────┼──────┼────────────┬─────┤
│ 六 │八十七年八月│上海銀行三重│以真鈔及偽鈔相混方式，存│編號六至九│
│    │二日十四時七│分行湯城商場│入一萬四千元            │共計存入二│
│    │分五十一秒  │自動存款機  │                        │十一萬元，│
├──┼──────┼──────┼────────────┤其中仟元偽│
│ 七 │八十七年八月│同右        │以真鈔及偽鈔相混方式，存│鈔數目不詳│
│    │二日十五時一│            │入七萬元                │。        │
│    │分一秒      │            │                        │          │
├──┼──────┼──────┼────────────┤          │
│ 八 │八十七年八月│同右        │以真鈔及偽鈔相混方式，存│          │
│    │二日十七時三│            │入二萬六千元            │          │
│    │十九分四十七│            │                        │          │
│    │秒          │            │                        │          │
├──┼──────┼──────┼────────────┤          │
│ 九 │八十七年八月│            │以真鈔及偽鈔相混方式，存│          │
│    │二日十九時三│            │入十萬元                │          │
│    │十七分十四秒│            │                        │          │
└──┴──────┴──────┴────────────┴─────┘
